【裁判字號】    90,軍上,7
【裁判日期】    900314
【裁判案由】    盜取財物
【裁判全文】
臺灣高等法院高雄分院刑事判決                          九十年度軍上字第七號
    上  訴  人
    即  被  告  甲○○
右上訴人因盜取財物案件，不服國防部高等軍事法院高雄分院中華民國八十九年十二
月二十七日第二審判決（八十九年高判字第一四八號、起訴案號：空軍防砲警衛司令
部八十七年訴字第０三七號）提起上訴，本院判決如左：
    主  文
上訴駁回。
    理  由
一、按軍事審判法第一百八十一條第五項之規定，被告不服高等軍事法院宣告有期徒
    刑之上訴判決者，得以判決違背法令為理由，向高等法院提起上訴。是被告向高
    等法院提起上訴，應以高等軍事法院宣告有期徒刑之上訴判決，違背法令為理由
    ，係屬法定要件，且必須據卷內資料為具體指摘，並足以辨認原判決已具備違背
    法令之形式，始足相當。若係就原審已經詳細調查並於判決內指駁之事項，重為
    事實上之爭執，顯非屬法律規定得為向高等法院提起上訴之理由之違法情形，應
    認其上訴違背法律上之程序。
二、本件原判決撤銷第一審判決，仍論處上訴人即被告甲○○盜取財物之罪刑，認被
    告係前揭單位士兵（已於民國八十六年十二月三日退伍），曾於八十三年間因竊
    盜罪，經台灣屏東地方法院判處有期徒刑七月，緩刑四年，於八十三年三月十日
    確定。入伍服役期間，仍不知悔改，又於八十六年十一月五日十九時三十分許在
    台灣駐地因病未上莒光夜教學而滯留寢室內，見下士林江樺之內務櫃鑰匙仍插在
    鎖孔上，竟意圖為自己不法之所有，乘機竊取櫃內林江樺所有之手錶乙只及皮包
    （內有新台幣七千六百元、郵局金融卡、身份證、汽、機車駕駛執照、保險卡、
    技術士證、捐血卡等證件及照片三張、電話本乙本、香火袋乙個），迄同日二十
    一時林江樺發覺財物遭竊後，即向值星官反映，嗣經該連實施安全檢查後，在被
    告置於寢室床鋪下，其所有之手提袋及行李袋內分別查獲上開贓物之事實，而論
    以被告係犯陸海空軍刑法第八十五條前段之盜取財物罪。訊據被告矢口否認右揭
    盜取財物之犯行，並以案發時其並非一人單獨留置寢室，尚有他人進出及留置寢
    室中其並無盜取林江樺之財物，且亦不知該等物品為何會出現於自己之行李袋中
    ，因全連士官兵均對其反感，應係遭人誣陷等情置辯。經查：
  (一)被害人林江樺到庭指稱，案發當日十七時二十分上哨時未將內務櫃鑰匙拔下，至
    二十時返回寢室後發現鑰匙不見，至二十一時向同事借得鑰匙打開內務櫃時，發
    現手錶及皮包遭竊。是被害人應係當日十七時至二十一時許至為明確，核與被告
    所供稱其於同日十九時二十分返營後之各情以觀，被害人財物遭竊之期間，被告
    曾短暫離開寢室外，其餘時間均留在寢室內等情，足徵被害人手錶及皮包遭竊時
    間，適與被告在寢室之時間相同，係屬可認之事實。
  (二)案發當日，因被害人林江樺財物遭竊而實施安全檢查，自被告之手提袋及行李袋
    中搜出被害人林江樺之失竊之財物，業經證人黃太龍、蔡樑田、林益港、陳輝鴻
    、李文成、陳一助、徐永昌、尤瑞鴻及被害人林江樺到庭證述在卷並互核相符，
    此亦為被告所不爭執之事實。
  (三)被害人財物失竊期間，雖另有上、下哨人員、採買及莒光夜下課之人員進出、留
    置寢室內，縱或有盜取被害人林江樺之財物，進而栽贓被告者，依常理，為免盜
    取財物及栽贓行為遭人發覺，自應以迅速有效之手法，於盜得被害人財物後，將
    贓物放置在被告舖位範圍內，使他人誤認被告有藏匿財物之故意，即可達其目的
    ，惟依證人蔡樑田、李文成、陳一助、徐永昌、尤瑞鴻及被害人林江樺到庭證述
    ，被害人所失竊之財物，係依其形狀大小，分別在被告手提袋中之褲子、名片盒
    及零錢包內尋獲，是查獲時非但贓物分開藏置，竟以費時之方式，將贓物分別放
    在袋中名片盒、零錢包、衣褲口袋，並將證件安插在皮夾內，其顯有故藏冀免不
    法犯行遭人發現之意圖，況被告之手提袋已有上鎖，及被告並未參加莒光夜教學
    而留置寢室內，並得隨時進出寢室之情形以觀，栽贓者豈有把握，費時栽贓而不
    為被告發覺之理，是被告所辯栽贓誣陷之情，顯係卸責之詞，不足採信。況其自
    承案發時負有十萬元債務，自有盜財之動機，及所查獲之贓物業經被害人領回，
    有領據二紙在卷可參，是以，被告犯罪事實明確，足以認定。
  (四)審酌被告於緩刑期間內再犯本罪，及到案之後仍不知悔悟等一切情狀，量處有期
    徒刑一年，以示懲戒；並敘明被告請求鑑定所查獲之皮包、手錶等物件，有無上
    訴人指紋及其他有利事項之調查，因該等物件已於偵查中發還被害人，惟案發至
    今已逾三年，指紋等已滅失，故自無查證之必要。經核原判決從形式上觀察，並
    無任何違背法令之處。
三、上訴意旨略以：(一)被害人財物遭竊期間有多人進出寢室，竊賊可能趁人多混亂，
    不注意之際，竊取財物或藏匿贓物或栽贓，又被害人之財物亦可能於十九時許連
    上集合之前即已失竊，原審僅以贓物置於被告隨身攜帶之手提袋內，而認定有竊
    盜犯行，純係推測之詞，有違常理，且誤將被告所購之新皮夾認係被害人失竊之
    物，亦與事實不符。(二)案發當時有一即將退伍之採買與被告同在該寢室內，並請
    求調查，原審未予詳查。(三)上訴人於案發時並未欠人債務，乃因連長威脅利誘逼
    供，方自承於案發時負有十萬元債務，依法不得作為判決有罪之唯一證據；(四)原
    審憑空認定被告不知悔悟，而未諭知緩刑，係屬不適用法則等語，而認原判決違
    背法令，提出上訴云云。
四、經查：
  (一)被告於前揭時地如何竊取被害人財物及所竊之物是否為被害人所有等情，均屬原
    判決已詳為審酌之事實，所憑證據亦已調查取捨，上訴意旨重為指摘而為事實之
    爭執，自非屬原判決有何違背法令之情。
  (二)上訴理由所稱於案發當時與被告同在寢室之採買（應指證人游勝安），分別由空
    軍防砲司令部更審及國防部南部地方軍事法院，於八十八年五月三日、八十九年
    二月十一日傳訊證人游勝安到庭證述（參見空軍防砲司令部更審卷第四十一至四
    十五頁、國防部南部地方軍事法院審判卷第六十一至六十三頁），該訊問筆錄並
    經原審當庭提示於被告（參見原審卷第八十二至八十三頁），是並無上訴意旨所
    指原判決未為詳加調查之情形。
  (三)被告所指其自承負有債務乃遭連長威脅利誘所致云云，惟被告乃於空軍防砲司令
    部審判時，就受訊「案發當時有無欠債」部分，業已供承「當時因修車，欠車廠
    十萬餘元，現已償清」等語，並有被告之選任辯護人吳謹斌律師在場（參見空軍
    防砲司令部審判卷第三十二頁），自無證據證明係屬被告所陳為威脅利誘下之陳
    述。
  (四)被告所犯前罪，縱業已緩刑期滿且未經撤銷，而有刑之宣告失其效力之情形，然
    宜否宣告緩刑，仍應就被告是否有再犯之虞等各般情狀考量，非指未曾受有期徒
    刑以上刑之宣告，而受二年以下有期徒刑之宣告，即應為緩刑之諭知，故原判決
    審酌被告所犯情節等一切情狀，而未併予諭知緩刑，經核於法尚無不合。
  (五)綜上所述，上訴意旨所執前詞，指摘原判決不當，均系對於原審業已詳加調查並
    於判決內敘明取捨之事項，重為事實上之爭執，顯非屬法律規定得為向高等法院
    提起上訴之理由之違法情形，依前揭說明，本件上訴難謂已符合上訴高等法院之
    要件，其上訴違背法律上之程式，應予駁回。
五、據上論斷，應依軍事審判法第二百零六條第一項、刑事訴訟法第三百六十七條前
    段之規定，判決如主文。
中    華    民    國      九十      年       三       月      十四      日
                              臺灣高等法院高雄分院刑事第六庭
                                  審判長法官  王憲義
                                        法官  陳啟造
                                        法官  張意聰
右正本證明與原本無異。
不得上訴。
                                      書記官  林慧美
中    華    民    國      九十      年       三       月      十九      日
                                                                        Ｑ


司法院資訊處製作；財團法人民間司法改革基金會備份。
